臺灣高雄地方法院刑事簡易判決　　　　99年度審簡字第4178號
公　訴　人　臺灣高雄地方法院檢察署檢察官
被　　　告　張文吉
上列被告因詐欺案件，經檢察官提起公訴（99年度偵字第23756
號、第23761 號、第23762 號、第23767 號），及臺灣板橋地方
法院檢察署檢察官移送併辦（99年度偵字第26280 號），被告自
白犯罪，本院合議庭認宜以簡易判決處刑（原案號：99年度審易
字第4540號），爰不經通常審理程序，裁定由受命法官獨任逕以
簡易判決處刑如下：
    主  文
張文吉幫助犯詐欺取財罪，處有期徒刑參月，如易科罰金，以新
臺幣壹仟元折算壹日。
    事實及理由
一、本件犯罪事實及證據，除證據部分補充：「被告張文吉於本
    院審理時之自白」外，其餘均引用檢察官起訴書及移送併辦
    意旨書（如附件）之記載。
二、論罪科刑：
  (一)按刑法上之幫助犯，係對於犯罪與正犯有共同之認識，而以
    幫助之意思，對於正犯資以助力，而未參與實施犯罪之行為
    者而言，最高法院著有75年度台上字第1509號、84年度台上
    字第5998號及88年度台上字第1270號判決意旨可供參照。是
    以，如未參與實施犯罪構成要件之行為，且係出於幫助之意
    思提供助力，即屬幫助犯，而非共同正犯。本件被告將申設
    帳戶之提款卡、密碼交給真實姓名年籍不詳之成年人使用，
    其單純提供帳戶供人使用之行為，並不等同於向被害人施以
    欺罔之詐術行為，且亦無證據證明被告有參與詐欺取財犯行
    之構成要件行為，是被告所為，係對於詐騙集團成員遂行詐
    欺取財犯行，資以助力，揆諸上開判決意旨，自應成立幫助
    詐欺取財罪。是核被告所為，係犯刑法第30條第1 項、第33
    9 條第1 項之幫助詐欺取財罪。
  (二)「又被告僅以一幫助行為，雖正犯為二次詐欺行為，就被告
    而言，僅有一次犯罪行為，仍僅成立一幫助犯之罪」、「被
    告提供帳戶之幫助詐欺行為僅有一個，雖本案與前案之被害
    人不同，仍屬一行為觸犯數罪名之想像競合犯」（最高法院
    96年度臺非字第245 號、98年度臺非字第30號判決意旨參照
    ）。查被告提供本件系爭帳戶之提款卡與密碼之行為，雖使
    該不詳人士及其所屬詐欺集團成員為多次詐欺取財之犯行，
    侵害多數被害人之財產法益，然參照前揭說明，被告提供帳
    戶之幫助詐欺行為，僅有一個，乃一行為觸犯數罪名之想像
    競合犯，應從重論以一幫助詐欺取財罪。
  (三)被告係幫助犯，惡性較輕，爰依刑法第30條第2 項之規定，
    按正犯之刑減輕之。
  (四)本院審酌被告將帳戶資料提供他人為詐欺取財使用，紊亂社
    會正常交易秩序，並使不法之徒藉此輕易詐取財物，檢警難
    以追查緝捕，更造成被害人求償上之困難，所造成之危害非
    輕，且未彌補被害人之損失，其行為確屬不該，惟念及被告
    犯後坦承犯行，已明白自身行為不當之處，堪認具有悔意，
    參以被害人遭受詐騙所受之損失、被告行為僅為幫助，對於
    犯罪過程並無支配力，及被告犯罪之動機、智識程度為高工
    畢業，現無業及收入等一切情狀，量處如主文所示之刑，並
    諭知如主文所示易科罰金之折算標準，以示懲儆。
  (五)至檢察官移送併辦部分，因與本件有裁判上一罪之關係，本
    院自得加以審理，附此敘明。
三、依刑事訴訟法第449 條第2 項、第3 項、第454 條第2 項，
    刑法第339 條第1 項、第30條第1 項前段、第2 項、第55條
    、第41條第1 項前段，刑法施行法第1 條之1 ，逕以簡易判
    決處刑如主文。
四、如不服本判決，應於判決送達之日起10日內，向本院提出上
    訴狀。
中    華    民    國    100     年    1    月    31   日
                  高雄簡易庭    法  官   林裕凱
以上正本證明與原本無異。
如不服本判決，應於判決送達之日起10日內向本院提出上訴書狀
。
中    華    民    國    100     年    1    月    31   日
                                書記官   黃振祐
附錄本案論罪科刑法條：
刑法第339條第1項
意圖為自己或第三人不法之所有，以詐術使人將本人或第三人之
物交付者，處5 年以下有期徒刑、拘役或科或併科1 千元以下罰
金。
附件
臺灣高雄地方法院檢察署檢察官起訴書
                                     99年度偵字第23756號
                                     99年度偵字第23761號
                                     99年度偵字第23762號
                                     99年度偵字第23767號
    被      告  張文吉  男  49歲（民國○○年○月○○日生）
                        住高雄市○○區○○路60巷2號
                        國民身分證統一編號：Ｚ000000000號
上列被告因詐欺案件，業經偵查終結，認應提起公訴，茲將犯罪
事實及證據並所犯法條分敘如下：
        犯罪事實
一、張文吉明知詐欺集團不法份子經常利用他人之金融帳戶獲取
    不法利益並逃避執法人員追查，且依其社會經驗，應有相當
    之智識程度可預見將其金融帳戶之存摺、提款卡及密碼等交
    予不相識之人使用，有被犯罪集團利用作為詐欺取財犯罪之
    工具，仍基於縱使犯罪集團持其金融帳戶存取犯罪所得財物
    ，亦不違其本意之不確定故意，於民國99年5 月11日，在址
    設高雄市○○區○○里○○路979 號之統一超商浚興門市，
    將其所申辦中華郵政左營郵局帳號00000000000000號帳戶之
    提款卡及密碼，以快遞方式寄送至台中市○區○○路582 號
    「林建成會計事務所」，以供真實姓名年籍不詳自稱「合作
    金庫張副理」之成年男子使用。嗣該男子與其所屬詐欺集團
    之成員取得上開提款卡及密碼後，共同意圖為自己不法之所
    有，旋於99年5 月12日、13日間，陸續在「露天拍賣」網站
    上刊登拍賣手機、相機、筆記型電腦等商品之不實廣告。嗣
    附表所示之鄭澄佑、田臺明、李海珊、蔡祐仁等人上網見該
    等廣告，均誤認對方有出賣商品之真意，遂於下標後，依對
    方之指示於附表所示之時間，匯款附表所示之金額，至張文
    吉所申辦之上開郵局帳戶內。鄭澄佑、田臺明、李海珊、蔡
    祐仁等人事後均未收得商品，方知受騙並報警處理，經警循
    線追查後，始知悉上情。
二、案經高雄市政府左營分局移送偵辦。
        證據並所犯法條
一、證據清單暨待證事實
   ┌──┬──────────┬───────────┐
   │編號│   證  據  清  單   │    待  證  事  實    │
   ├──┼──────────┼───────────┤
   │(一)│被告張文吉於警詢及偵│被告固坦承申設並交付上│
   │    │查中之供述          │開中華郵政左營郵局帳戶│
   │    │                    │提款卡（含密碼）予「合│
   │    │                    │作金庫張副理」，惟辯稱│
   │    │                    │：因急需用錢，看蘋果日│
   │    │                    │報有辦理汽車貸款的廣告│
   │    │                    │，經與對方聯繫，對方稱│
   │    │                    │3天內可以辦好，但要伊 │
   │    │                    │寄交郵局金融卡以讓帳戶│
   │    │                    │存進存出，比較好看，對│
   │    │                    │方的電話伊忘了，報紙廣│
   │    │                    │告也沒留下來云云；然以│
   │    │                    │詐騙集團之角度而言，若│
   │    │                    │為遺失或遭詐騙或來路不│
   │    │                    │明之帳戶，要因隨時可能│
   │    │                    │經由失主申辦掛失而無法│
   │    │                    │使用、領款，甚或有因原│
   │    │                    │帳戶所有人另行持有補發│
   │    │                    │之存摺、金融卡，即可領│
   │    │                    │走該帳戶內款項之可能，│
   │    │                    │故詐欺集團為謀確實領取│
   │    │                    │詐得之款項，自無使用此│
   │    │                    │種他人所遺失或遭詐取帳│
   │    │                    │戶之理。是被告所辯因應│
   │    │                    │徵工作遭騙取帳戶云云乃│
   │    │                    │卸責之詞，不足採信之事│
   │    │                    │實                    │
   ├──┼──────────┼───────────┤
   │(二)│告訴人鄭澄佑於警詢時│告訴人鄭澄佑遭詐騙，而│
   │    │之指述              │於附表編號1所示之時、 │
   │    │                    │地匯款至上開中華郵政左│
   │    │                    │營郵局帳戶之事實      │
   ├──┼──────────┼───────────┤
   │(三)│告訴人田臺明於警詢時│告訴人田臺明遭詐騙，而│
   │    │之指述              │於附表編號2所示之時、 │
   │    │                    │地匯款至上開中華郵政左│
   │    │                    │營郵局帳戶之事實      │
   ├──┼──────────┼───────────┤
   │(四)│告訴人李海珊於警詢時│告訴人李海珊遭詐騙，而│
   │    │之指述              │於附表編號3所示之時、 │
   │    │                    │地匯款至上開中華郵政左│
   │    │                    │營郵局帳戶之事實      │
   ├──┼──────────┼───────────┤
   │(五)│告訴人蔡祐仁於警詢時│告訴人蔡祐仁遭詐騙，而│
   │    │之指述              │於附表編號4所示之時、 │
   │    │                    │地匯款至上開中華郵政左│
   │    │                    │營郵局帳戶之事實      │
   ├──┼──────────┼───────────┤
   │(六)│被告張文吉於99年5 月│被告張文吉將提款卡交予│
   │    │11日以「黑貓宅急便」│詐騙集團使用之事實    │
   │    │寄送提款卡之收執聯  │                      │
   ├──┼──────────┼───────────┤
   │(七)│中國信託商業銀行ATM │告訴人鄭澄佑遭詐騙，而│
   │    │交易明細表、臺北市政│於附表編號1所示之時、 │
   │    │府警察局萬華分局漢中│地匯款至上開中華郵政左│
   │    │街派出所受理詐騙帳戶│營郵局帳戶之事實      │
   │    │通報警示簡便格式表、│                      │
   │    │上開中華郵政左營郵局│                      │
   │    │帳戶最近交易資料    │                      │
   ├──┼──────────┼───────────┤
   │(八)│中華郵政內湖金龍郵局│告訴人田臺明遭詐騙，而│
   │    │存簿交易資料、臺北市│於附表編號2所示之時、 │
   │    │政府警察局內湖分局內│地匯款至上開中華郵政左│
   │    │湖派出所受理詐騙帳戶│營郵局帳戶之事實      │
   │    │通報警示簡便格式表、│                      │
   │    │上開中華郵政左營郵局│                      │
   │    │帳戶最近交易資料    │                      │
   ├──┼──────────┼───────────┤
   │(九)│中國信託商業銀行ATM │告訴人李海珊遭詐騙，而│
   │    │交易明細表、臺北縣政│於附表編號3所示之時、 │
   │    │府警察局新店分局碧潭│地匯款至上開中華郵政左│
   │    │派出所受理詐騙帳戶通│營郵局帳戶之事實      │
   │    │報警示簡便格式表、上│                      │
   │    │開中華郵政左營郵局帳│                      │
   │    │戶最近交易資料      │                      │
   ├──┼──────────┼───────────┤
   │(十)│玉山銀行ATM 交易明細│告訴人蔡祐仁遭詐騙，而│
   │    │表、彰化縣警察局彰化│於附表編號4所示之時、 │
   │    │分局中華路派出所受理│地匯款至上開中華郵政左│
   │    │詐騙帳戶通報警示簡便│營郵局帳戶之事實      │
   │    │格式表、上開中華郵政│                      │
   │    │左營郵局帳戶最近交易│                      │
   │    │資料                │                      │
   └──┴──────────┴───────────┘
二、核被告所為，係犯刑法第339 條第1 項、第30條第1 項之幫
    助詐欺罪嫌。
三、依刑事訴訟法第251條第1項提起公訴。
    此  致
臺灣高雄地方法院
中    華    民    國    99    年    9     月    10    日
                              檢  察  官  楊慶瑞
上正本證明與原本無異
中    華    民    國    99    年    10    月    5     日
                              書  記  官
所犯法條：
中華民國刑法第339條
（普通詐欺罪）
意圖為自己或第三人不法之所有，以詐術使人將本人或第三人之
物交付者，處5年以下有期徒刑、拘役或科或併科1千元以下罰金
。
以前項方法得財產上不法之利益或使第三人得之者，亦同。
前二項之未遂犯罰之。
附表：
┌───┬───┬────┬─────────┬─────┐
│ 編號 │被害人│匯款時間│     匯款地點     │ 匯款金額 │
│      │      │        │                  │（新臺幣）│
├───┼───┼────┼─────────┼─────┤
│  1   │鄭澄佑│99年5 月│台北市萬華區西寧南│8,000元   │
│      │      │13日12時│路80號中國信託商業│          │
│      │      │分      │銀行ATM           │          │
├───┼───┼────┼─────────┼─────┤
│  2   │田臺明│99年5 月│台北市○○區○○路│1萬元     │
│      │      │13日17時│3 段60巷12弄53號4 │          │
│      │      │        │樓自宅（網路匯款）│          │
│      │      │        │                  │          │
├───┼───┼────┼─────────┼─────┤
│  3   │李海珊│99年5 月│台北縣新店市○○街│5,000元   │
│      │      │13日12時│25巷1 號2 樓中國信│          │
│      │      │44分    │託商業銀行ATM     │          │
│      │      │        │                  │          │
├───┼───┼────┼─────────┼─────┤
│  4   │蔡祐仁│99年5 月│彰化縣彰化市○○路│8,100元   │
│      │      │13日13時│162號玉山銀行ATM  │          │
│      │      │7分     │                  │          │
│      │      │        │                  │          │
└───┴───┴────┴─────────┴─────┘
臺灣板橋地方法院檢察署檢察官移送併辦意旨書
                                     99年度偵字第26280號
    被      告  張文吉  男  49歲（民國○○年○月○○日生）
                        住高雄市○○區○○里○○鄰○○路60
                        巷2號
                        國民身分證統一編號：Ｚ000000000號
上列被告因詐欺案件，業經偵查終結，認應移請臺灣高雄地方法
院併案審理，茲將茲將犯罪事實、證據、所犯法條及併辦意旨敘
述如下：
         犯罪事實
一、張文吉明知對於貿然將自己開立之金融帳戶存摺、金融卡及
    密碼，交付予其他不熟悉人任意使用，可能因此供人利用為
    犯罪所用，而坊間每每發生有人遭詐騙將款項匯入人頭帳戶
    後遭提領一空，致追索不能一事，並對所提供之帳戶可能因
    而幫助他人從事詐欺不法犯罪有預見，其自報紙得知他人承
    租帳戶之訊息後，竟仍於不違背其本意情形下，基於幫助真
    實年籍、姓名不詳人士詐欺取財之未必故意，竟於民國99年
    5月11日，在高雄市○○區○○路與曾子路口附近之統一便
    利商店前，將其開戶取得之第一商業銀行博愛分行帳號000-
    00000000000號金融卡及密碼交付與有意犯罪之真實年籍、
    姓名不詳之人士使用。嗣該名人士所屬之詐騙集團成員基於
    意圖為自己不法之所有，於99年5月11日20時前某時許，在
    不詳地點，利用電腦設備連結網際網路，使用MSN即時通訊
    軟體與林俊錡攀談，佯裝為綽號「小雯」之女網友，表示可
    見面交友，然必須匯款確認身分云云，致林俊錡陷於錯誤，
    遂於99年5月13日17時36分許，依指定匯款新臺幣77,000元
    至上開第一商業銀行博愛分行帳戶。嗣林俊錡查知有異，始
    發覺上情。
二、案經臺北縣政府警察局新莊分局移送偵辦。
        證據並所犯法條
一、證據：
     (一)被告張文吉於警詢中之供述。
     (二)被害人林俊錡於警詢中之指述。
     (三)被害人提供第一銀行交易明細單據。
     (四)上開第一商業銀行博愛分行帳戶申辦資料及帳戶交易明
       細。
二、所犯法條：
    按前揭犯罪集團或不法份子使被害人陷於錯誤，將前揭款項
    轉帳至被告申設之前揭銀行帳戶中，該犯罪集團或不法份子
    所為該當刑法第339條第1項之詐欺取財罪嫌。被告以販賣前
    揭銀行帳戶存摺、提款卡及密碼等資料之方式，幫助前揭犯
    罪集團或不法份子詐欺取財，核被告所為，係犯刑法第30條
    第1項、同法第339條第1項幫助詐欺取財罪嫌，被告幫助他
    人犯詐欺罪，係屬幫助犯，請依同法第30條第2項之規定，
    減輕其刑。
三、併辦理由：
    被告前因被訴幫助詐欺取財案件，業經臺灣高雄地方法院檢
    察署檢察官以99年度偵字第23756號、第23761號、第23762
    號、第23767號起訴在案，有起訴書、本署刑案資料查註紀
    錄表各1份在卷足憑。被告基於單一犯意，將其所開設之數
    個帳戶，於密接時間內，將本人及他人之帳戶提供同一詐騙
    集團成員使用，應可評價為接續之幫助詐欺行為，是被告本
    案所犯之詐欺罪嫌，與該案屬事實上同一案件，認因移由貴
    院併案審理。
    此  致
臺灣高雄地方法院
中    華    民    國    99    年    10    月    11    日
                              檢  察  官  王乙軒